【裁判字號】    98,司,473
【裁判日期】    981027
【裁判案由】    解任清算人
【裁判全文】
臺灣板橋地方法院民事裁定              98年度司字第473號
聲  請  人  乙○○
相  對  人  財政部臺灣省北區國稅局中和稽徵所
法定代理人  甲○○
上列聲請人聲請解任其為翔業企業有限公司清算人事件，本院裁
定如下：
    主  文
聲請駁回。
聲請費用由聲請人負擔。
    理  由
一、聲請人聲請意旨略以：緣聲請人前經鈞院於民國98年9月8日
    以98年度司字第456號民事裁定，選任為翔業企業有限公司
    （下稱翔業公司）之清算人。翔業公司負責人即聲請人之弟
    連金煌突然過世，聲請人經其他弟妹推派為遺產管理人，以
    處理連金煌之遺產，然聲請人不懂法律，並住於花蓮，而翔
    業公司位於臺北縣五股鄉，聲請人不知該公司亦為連金煌之
    遺產，更不了解該公司經營狀況，卻經法院選任為該公司之
    清算人。嗣聲請人收到翔業公司之稅單，方知清算人係為處
    理公司財務，惟聲請人不了解翔業公司之事務，無從蒐集資
    料以執行清算職務，且亦無法支付翔業公司之欠稅款，為此
    聲請解任聲請人為翔業公司清算人之職務等語。
二、按有限公司，法院因利害關係人之聲請，認為必要時，得將
    清算人解任。但股東選任之清算人，亦得由股東過半數之同
    意，將其解任，公司法第113 條準用同法第82條定有明文。
    故須經利害關係人之聲請，並於法院認為有必要時，始得予
    以解任。另按清算係以了結已解散公司之一切法律關係，並
    分配其財產為目的之程序，清算程序兼在保護股東及公司債
    權人之權益。是以得聲請將清算人解任者，以客觀上為保護
    股東及公司債權人之權益有必要者為限，並非在遂行個人之
    意願。經查，本院前以98年度司字第456 號民事裁定選派聲
    請人為翔業公司之清算人，係因連金煌為翔業公司之唯一股
    東兼董事，而其法定繼承人亦皆已拋棄繼承，聲請人為連金
    煌之兄，並經本院以97年度財管字第25號事件准予其擔任連
    金煌之遺產管理人，而連金煌所有之翔業公司股份亦屬於連
    金煌之遺產等情，故認選任聲請人擔任翔業公司之清算人為
    適當。本件聲請人雖以其不知翔業公司為連金煌之遺產，且
    其住於花蓮，而翔業公司位於臺北縣，伊並不了解翔業公司
    業務等語，聲請本院解任其為清算人。然查，連金煌所有之
    翔業公司股份亦屬其遺產，聲請人既為連金煌遺產管理人，
    此部份自應屬其擔任遺產管理人之事務範圍內，而聲請人並
    未提出任何證據，證明其有不適任翔業公司之清算人之事由
    ；且本件聲請人係經財政部臺灣省北區國稅局新莊稽徵所（
    下稱國稅局新莊稽徵所）聲請本院選派為清算人，而國稅局
    新莊稽徵所之聲請係為貫徹課稅公平，以免翔業公司因無法
    送達而處於實質無法課稅之不公平狀態而有害公益，故就法
    院選派聲請人為翔業公司之清算人此一事件，自具有一定之
    公益性，且法院之選派亦需考量事件之妥當性、展望性，而
    特別需求法院職權之裁量，揆諸前開說明，法院判斷有無解
    任之必要，自應以清算人與公司間之關係，及是否適任執行
    清算事務為依據，而非以所選任之清算人有無就任之意願，
    或逕以清算人向法院辭職、欲終止與公司間之委任關係為判
    斷。聲請人僅陳明因不了解翔業公司業務而聲請予以解任，
    又乏事證證明聲請人確不適合擔任翔業公司之清算人，故聲
    請人此部分之主張，亦無可採。至於聲請人稱其無法支付該
    公司之欠稅款乙節，按有限公司清算人之職務準用無限公司
    之規定，其職務內容為了結公司現務、收取公司債權並清償
    公司債務、分派盈餘或虧損及分派剩餘財產，並依公司法第
    89 條之規定，倘公司財產不足清償債務時，清算人即得聲
    請宣告公司破產，亦即清算人應以公司之財產處理公司未了
    結之事務，倘公司有債務，則以公司剩餘之資產清償，倘公
    司有債權，則代公司請求債務人償還，與清算人個人財產無
    關，亦難認有解任聲請人所任清算人職務之必要，是聲請人
    上開聲請，非有理由，要難准許。
三、依非訟事件法第21條第2 項，民事訴訟法第95條、第78條，
    裁定如主文。
中    華    民    國    98    年    10    月    27    日
                  民事第一庭  法  官  陳翠琪
以上正本證明與原本無異
不得抗告
中    華    民    國    98    年    10    月    28    日
                              書記官  簡曉君


司法院資訊處製作；財團法人民間司法改革基金會備份。
